臺灣士林地方法院民事判決　　　　　　 96年度重訴字第105號
原　　　告　丙○○
　　　　　　甲○○
共　　　同
訴訟代理人　陳傳中律師
　　　　　　張信陽律師
被　　　告　乙○○
　　　　　　　　　　　　樓
上列當事人間損害賠償事件，本院於民國96年7 月20日言詞辯論
終結，判決如下：
    主    文
被告應給付原告丙○○新臺幣貳佰柒拾捌萬肆仟柒佰伍拾壹元，
及自民國九十五年十二月十二日起至清償日止，按週年利率百分
之五計算之利息。
被告應給付原告甲○○新臺幣貳佰陸拾肆萬貳仟柒佰陸拾玖元，
及自民國九十五年十二月十二日起至清償日止，按週年利率百分
之五計算之利息。
原告其餘之訴駁回。
訴訟費用由被告負擔五分之三，餘由原告負擔。
本判決第一項於原告丙○○以新臺幣玖拾萬元供擔保後，得假
執行。
本判決第二項於原告甲○○以新臺幣捌拾玖萬元供擔保後，得假
執行。
原告其餘假執行之聲請駁回。
    事實及理由
一、本件當事人之原告為馬來西亞人，所爭執者則為侵權行為之
    法律關係，應屬涉外民事事件。而關於涉外民事事件之國際
    管轄權，雖無明文之規範，惟參酌民事訴訟法第15條第1項
    之規定︰「因侵權行為涉訟者，得由行為地之法院管轄。」
    ，應認行為地發生於我國境內之涉外侵權事件，我國法院對
    之應國際管轄權。經核，原告係主張被告於我國境內不法侵
    害原告之權利致其受損害，而依我國民法侵權行為規定，訴
    請損害賠償。則本件自屬侵權行為地發生於我國境內之涉外
    侵權事件；揆諸前揭說明，我國法院自有管轄權。又按，關
    於由侵權行為而生之債，依侵權行為地法，但中華民國法律
    不認為侵權行為者，不適用之；侵權行為之損害賠償及其他
    處分之請求，以中華民國法律認許者為限，涉外民事法律適
    用法第9 條定有明文。本件原告所主張之侵權行為既發生於
    我國；依上開規定，自應適用我國法律為裁判之準據法，合
    先敘明。
二、原告起訴主張：被告於民國94年12月25日凌晨3 時40分許，
    駕駛車牌號碼2466-DS 號自小客車，沿臺北市北投區○○○
    路南往北方向行使，行經陽金公路第6 號燈桿時，竟疏於注
    意，以至少每小時60公里以上之速度超速行駛，並跨越行車
    分向限制線駛入對向車道，致與對向車道上由原告之子張家
    杰所騎乘車牌號碼APF- 409號重型機車發生碰撞，致張家杰
    摔出撞擊被告前開自用小客車之前擋風玻璃後，再彈至山壁
    而墜地，因顱內出血於同日凌晨4 時15分死亡。按因故意不
    法侵害他人之權利者，負損害賠償責任；不法侵害他人致死
    者，對於支出醫療費及增加生活上需要之費用或殯葬費之人
    ，亦應負損害賠償責任；不法侵害他人致死者，被害人之父
    、母、子、女及配偶雖非財產上之損害，亦得請求賠償相當
    金額，此於民法第184 條第1 項前段、第192 條第1 項及第
    194 條分別定有明文。被告既因上揭過失行為造成被害人張
    家杰死亡，原告為被害人之父母，揆諸前揭規定，被告即應
    賠償伊等因此所受如下之損害：(一)殯葬費部分：被害人張家
    杰死亡後，已由原告丙○○支出喪葬費用新臺幣（下同）14
    萬1982元。(二)扶養費部分：原告丙○○為43年12月出生，原
    告甲○○為43年2 月出生，依臺灣地區平均餘命表，二人之
    餘命均為25.44 年。因原告除被害人外，尚有一子，所受扶
    養權利經以1/2 計算，並按94年度綜合所得稅申報扶養親屬
    扣減額每年11萬1000元，依霍夫曼係數表扣除中間利息後，
    原告一次所得請求之金額各為91萬735 元。(三)慰撫金部分：
    原告含辛茹苦養育被害人成人，突遭喪子之痛，此苦楚非筆
    墨所得形容，爰各請求被告賠償400 萬元之精神慰撫金。以
    上各項損失合計被告應賠償原告丙○○505 萬7717元，給付
    原告甲○○491 萬5735元等語；並聲明（一）被告應給付原
    告丙○○505 萬7717元，及自起訴狀繕本送達翌日起至清償
    日止，按週年利率5 ％計算之利息。（二）被告應給付原告
    甲○○491 萬5735元，及自起訴狀繕本送達翌日起至清償日
    止，按週年利率5 ％計算之利息。（三）原告願供擔保，請
    准宣告假執行。
三、被告則以：被告就系爭車禍事故確有過失，對本院95年度交
    易字第433 號刑事判決認定之犯罪事實，及原告主張喪葬費
    用支出金額及賠償，亦無意見。惟原告所請求賠償之精神慰
    撫金實屬過高。至於原告請求賠償扶養費，被告無意見，但
    所得請求之金額請法院核算。另被告罹患躁鬱症，尚在追蹤
    治療中，且目前無工作亦無任何財產，對原告請求之賠償實
    無力支付等語，資為抗辯；並聲明：原告之訴駁回。
四、經查，被告於94年12月25日凌晨3 時40分許，駕駛車牌號碼
    2466-DS 號自小客車搭載第三人朱倩，沿臺北市北投區○○
    ○路南往北方向行使，行經陽金公路第6 號燈桿時，竟疏於
    注意，以至少每小時60公里以上之速度超速行駛，並跨越行
    車分向限制線駛入對向車道，致與對向車道上由原告之子張
    家杰所騎乘附載第三人曾齡慧之車牌號碼APF-409 號重型機
    車發生碰撞，致張家杰摔出撞擊被告前開自用小客車之前擋
    風玻璃後，再彈至山壁而墜地，因顱內出血於同日凌晨4 時
    15分死亡。又原告丙○○因此支出之喪葬費金額為馬來西亞
    幣1 萬4480元折合新台幣14萬1982元，而應由被告賠償等情
    ，已為兩造所不爭執（見本院96年7 月20日言詞辯論筆錄）
    ，並有本院95年度交易字第433 號刑事判決乙份附卷可稽，
    應與事實相符。且本件經於96年7 月20日言詞辯論期日協商
    兩造確認爭點為：
    1.原告請求被告分別給付扶養費用91萬5735元，有無理由？
    2.原告請求被告分別給付精神慰撫金400 萬元，有無理由？
    以下茲論述之。
  (一)按行車速度應依速限標誌或標線之規定，無標誌或標線者，
    行車速度不得超過50公里，且行經坡路時，應減速慢行，作
    隨時停車之準備；汽車在雙向2 車道行駛時，在劃有分向限
    制線之路段，不得駛入來車之車道內，道路交通安全規則第
    93條第1 項及同法第97條第1 項第2 款分別定有明文。查被
    告於前揭時地，以至少每小時60公里之時速超速行駛，復疏
    未注意而跨越分向限制線駛入對向車道，致與對向由被害人
    張家杰所騎乘之機車相撞，致張家杰傷重死亡，既如前述；
    所為確已違反上開規定而有過失，且其過失行為與被害人張
    家杰死亡結果間之因果關係，均堪認定。
  (三)次按，不法侵害他人致死者，對於支出殯葬費及醫療費用之
    人，亦應負損害賠償責任；不法侵害他人致死者，被害人之
    子、女及配偶，雖非財產上之損害，亦得請求賠償相當之金
    額，此於民法第192 條、第194 條分別定有明文。查本件被
    害人張家杰因被告不法之過失侵害行為致死乙節，已如前述
    。則原告為張家杰之父母，依前揭規定請求被告負損害賠償
    之責任，於法自無不合。茲因被告對原告丙○○請求賠償喪
    葬費14萬1982元之支出及金額已無意見，並同意賠償。爰就
    原告其他請求賠償之項目、金額，審酌如下：
    (1)原告請求扶養費部分：
      原告丙○○、甲○○分係被害人張家杰之父、母，依民法
      第1114條第1 款之規定：直系血親相互間，互負扶養之義
      務；且依民法第1117條第1 、2 項之規定，直系血親尊親
      屬請求受扶養權利者，並不以無謀生能力為限。經查：原
      告丙○○、甲○○分別為43年10月26日及43年2 月18日出
      生，有馬來西亞政府報生證明書在卷為據。則渠等主張：
      因年長而無法維持生活，應由被害人張家杰依法負扶養義
      務等語，即堪信為真實。且原告二人固為夫妻，依法應互
      負扶養義務，然渠二人既均年長而難以維持生活，已如前
      述，自得類推適用民法第1118條前段之規定，免除渠等前
      開義務。惟查：原告除被害人外，尚有長子乙名，且已成
      年，已為兩造所不爭執（見本院96年7 月20日言詞辯論筆
      錄）。是應對原告負扶養義務者，除被害人張家杰外，應
      尚有渠等長子一人，已無可疑。次查：原告主張：渠等於
      被害人張家杰死亡時，平均餘命均為25.44 年乙節，已據
      其提出臺灣地區簡易生命表影本乙紙為憑，亦堪予採取。
      爰以95年度每人每年扶養親屬扣減額7 萬7000元為基準，
      依霍夫曼計算法計算一次給付金額，再由原告子女平均分
      擔，則原告丙○○及甲○○所請求被告給付扶養費各於64
      萬2769元（詳後附計算式）之範圍內，為有理由，逾此部
      分，則屬無據。
    (2)原告請求精神慰撫金部分：
      查被害人張家杰為係原告之子，因本件車禍事故致死，原
      告自均受有精神上極大之痛苦。本院斟酌車禍事故發生情
      況、過失之程度，兩造之身分、地位、依被告所提出診斷
      證明書所顯示之身心狀況，及本院所調取財產資料明細所
      示被告之經濟能力等一切情狀，認原告請求被告給付各40
      0 萬元之精神慰撫金，尚屬過高，應各以200 萬元為當。
五、從而，原告依侵權行為之法律關係，於請求被告給付原告丙
    ○○、甲○○各278 萬4751元、264 萬2769元，及均自起訴
    狀繕本送達之翌日即95年12月12日起至清償日止，按週年利
    率5 ％計算之利息之範圍，為有理由，應予准許；逾此範圍
    之請求，尚乏依據，應予駁回。原告陳明願供擔保，聲請宣
    告假執行，經核其勝訴部份，合於法律規定，爰酌定相當之
    擔保金額宣告之；其餘假執行之聲請，因該部份訴之駁回而
    失所依據，應予駁回。
六、因本件事證已臻明確，兩造其餘主張陳述及所提之證據，經
    審酌均與判決結果不生影響，爰不一一論列，附此敘明。
七、據上論結，原告之訴為一部有理由，一部無理由，依民事訴
    訟法第79條、第85條第1 項、第390 條第2 項判決如主文。
中　　華　　民　　國　　96　　年　　7 　　月　　31　　日
                  民事第二庭  法  官  李瑜娟
以上正本證明與原本無異。
如對本判決上訴須於判決送達後20日內向本院提出上訴狀。
中　　華　　民　　國　　96　　年　　8 　　月　　3 　　日
                              書記官  李秀蘊
※扶養費計算式：（元以下均4捨5入）
一、原告丙○○部分：
  (1)77,000 元×16.0000000＝1,270,479 元
  (2)77,000 元×（16.0000000－00.0000000）×0.44
    ＝15058 元
  (3)（1,270,479 元＋15,058 元）×1/2 ＝642,769元
二、原告甲○○部分：
    同上
